臺灣高等法院臺中分院刑事判決
111年度金上訴字第189號

上  訴  人  
即  被  告  劉育瑋


上列上訴人因加重詐欺等案件，不服臺灣臺中地方法院110年度
金訴字第547號中華民國110年11月23日第一審判決（起訴案號：
臺灣臺中地方檢察署110年度偵字第15073號），提起上訴，本院
判決如下：
    主  文
上訴駁回。
    事  實
一、丙○○可預見一般人取得他人金融機構帳戶使用，常與財產
    犯罪具有密切關係，可能利用他人金融機構帳戶作為取得詐
    欺贓款之工具，並製造金流追查斷點及掩飾、隱匿詐欺所得
    之去向、所在，仍與真實姓名、年籍均不詳之人（無證據證
    明其未滿18歲）共同意圖為自己不法之所有，基於一般洗錢
    、詐欺取財之犯意聯絡，於民國109年6月底將名下臺灣土地
    銀行北屯分行帳號000000000000號帳戶（下稱土銀帳戶）之
    帳號告知該名不詳之人，而該人取得土銀帳戶號碼後，即於
    109年7月初，透過通訊軟體LINE向甲○○佯稱：若下載「熊貓
    互利」APP，並參與投資，即可獲得回饋金云云，致甲○○陷
    於錯誤，而依指示於109年7月5日下午4時40分許，轉帳新臺
    幣（下同）1萬元至土銀帳戶內；其後丙○○於109 年7月6日
    上午10時17分許將該款項提領一空，並供己花用殆盡，而製
    造金流斷點，掩飾、隱匿詐欺犯罪所得之去向、所在。嗣甲
    ○○察覺有異而報警處理，始悉上情。
二、案經甲○○訴由臺中市政府警察局大雅分局報告臺灣臺中地
    方檢察署檢察官偵查起訴。
    理    由
壹、證據能力方面
　　被告以外之人於審判外之陳述，雖不符刑事訴訟法第159條
    之1至第159條之4之規定，而經當事人於審判程序同意作為
    證據，法院審酌該言詞陳述或書面陳述作成時之情況，認為
    適當者，亦得為證據；當事人、代理人或辯護人於法院調查
    證據時，知有同法第159條第1項不得為證據之情形，而未於
    言詞辯論終結前聲明異議者，視為有前項之同意，刑事訴訟
    法第159條之5定有明文。而該條規定之立法意旨，在於確認
    當事人對於傳聞證據有處分權，得放棄反對詰問權，同意或
    擬制同意傳聞證據可作為證據，屬於證據傳聞性之解除行為
    ，如法院認為適當，不論該傳聞證據是否具備刑事訴訟法第
    159條之1至第159條之4所定情形，均容許作為證據，不以未
    具備刑事訴訟法第159條之1至第159條之4所定情形為前提（
    最高法院104年度第3次刑事庭會議決議參照）。本判決認定
    事實所引用之供述證據（含文書證據），檢察官、被告於本
    院準備程序時，均不爭執其證據能力，亦未於言詞辯論終結
    前聲明異議，而本院審酌各該證據作成時之情況，並無違法
    不當或證明力明顯過低之瑕疵，認以之作為證據應屬適當，
    是依刑事訴訟法第159條之5規定，均有證據能力。
貳、實體方面
一、訊據被告丙○○矢口否認有何一般洗錢及詐欺取財等犯行，辯
    稱：錢是匯到我的帳戶沒錯，但錢不是我領的，「小樂」沒
    有銀行帳戶，所以跟我借，我有借土銀帳戶的存摺及網路銀
    行給「小樂」，是「小樂」領錢的，因為他說公司要買賣、
    要跟客戶核對金額，我沒有得到好處，只是讓他轉個帳而已
    ，警詢時我說有提領土銀帳戶1萬元，但實際上我是提領我
    國泰世華銀行薪轉銀行的1萬元，我當時誤以為我的薪轉銀
    行還是土銀帳戶，我沒有犯罪云云。惟查：
  ㈠上開土銀帳戶係由被告申請開戶，並於109年6月底將土銀帳
    戶借予不詳之人使用乙情，業據被告於原審及本院審理時供
    承在卷（見原審卷第76、163至166、265至266頁；本院卷第
    115至116頁）。又告訴人甲○○因誤信某真實姓名、年籍均不
    詳之人所稱投資「熊貓互利」APP即可獲利一事，致其受騙
    而於109年7月5日下午4時40分許轉帳1萬元至土銀帳戶內，
    且該款項於109年7月6日上午10時17分許即遭人提領一空之
    事實，亦經證人即告訴人甲○○於原審審理時證述明確（見原
    審卷第147至166頁），並有土銀帳戶個資檢視、臺灣土地銀
    行北屯分行109 年11月10日函暨檢附土銀帳戶開戶基本資料
    及交易明細、甲○○所提出「熊貓互利」APP 儲值記錄及轉帳
    記錄、甲○○手書轉帳明細在卷可稽（見偵卷第23、125至131
    、141至153、155頁）。準此，被告於109年6 月底將土銀帳
    戶借予不詳之人使用後，甲○○即因受騙而於109年7月5日下
    午4時40分許將1萬元轉帳至土銀帳戶內，該款項並於109年7
    月6日上午10時17分許遭人提領一空乙節，自堪認定。
  ㈡衡諸向金融機構申辦帳戶，並無任何特殊之資格限制，僅需
    存入最低開戶金額，任何人皆可自由申請，且得在不同金融
    機構申請數個帳戶使用，故申辦帳戶乃極為容易之事，一般
    人若非具有不法目的，實無徵求、蒐集、借用他人帳戶資料
    之必要，倘若有以購買、承租、求職或巧立各種名目而藉故
    蒐集、徵求、借用，稍具智識程度、社會經驗之人，應可輕
    易察覺該人係欲使用帳戶從事不法行為；何況，於金融機構
    開設帳戶，係針對個人身分、社會信用予以資金流通，具有
    強烈之屬人性，且為個人理財工具，而網路銀行復為利用各
    金融機構在網路虛擬空間提領、轉匯款項之重要管道，網路
    銀行設定帳號、密碼之目的，即係避免他人於帳戶所有人不
    知情之情況下，輕易透過網路虛擬空間將帳戶中之款項迅速
    移轉至其他金融機構帳戶中，故不論金融機構實體或虛擬帳
    戶事關個人財產權益保障，其私密性、重要性不言可喻，除
    非係親人或具有密切情誼者，難認有何交付或借予他人使用
    之正當理由。職此，苟非行為人早已知悉借用帳戶者其借用
    之目的為何，甚至行為人與借用帳戶者間已有犯罪謀議，殊
    難想像行為人有何理由將名下帳戶借予既非親人亦不具有密
    切情誼者使用，且全然不擔心帳戶遭人用於非法用途，亦無
    懼於帳戶內之存款遭人盜領。且按刑法上之故意，分為直接
    故意（確定故意）與間接故意（不確定故意），行為人對於
    構成犯罪之事實，明知並有意使其發生者為直接故意。行為
    人對於構成犯罪之事實，預見其發生，而其發生並不違背其
    本意者為間接故意；而間接故意與有認識的過失之區別，在
    於二者對構成犯罪之事實雖均預見其能發生，但前者對其發
    生並不違背其本意，後者則確信其不發生。是以，行為人明
    知他人向其借用帳戶之目的，係欲用以實行一般洗錢、詐欺
    取財等犯行仍然出借，並有意使該等犯行之犯罪結果發生，
    即屬直接故意，而應負一般洗錢、詐欺取財等罪之罪責。
  ㈢被告申辦土銀帳戶係供收取薪資使用一節，此觀土銀帳戶開
    戶基本資料之開戶目的欄記載「薪轉」等語即明（見偵卷第
    127頁），足知土銀帳戶對被告而言，具有一定之重要性，
    被告斷無隨意出借予不熟識者使用之理，以免因借用者心懷
    不軌或因疏失流落於不明人士手中而遭盜領、供作不法用途
    ，導致自己之財產受有損失或受牽連。而依被告於原審準備
    程序時供稱：「小樂」是我於109 年的3 、4 月間在交友軟
    體認識的朋友，我不知道他的名字、電話，但有加入「小樂
    」的Line，後來手機壞掉了，我就找不到「小樂」，因為相
    處還可以，我就將帳戶借給他，我認為他的誠信度是夠的等
    語（見原審卷第76頁），另於本院審理時供稱：「我跟他只
    有LINE通訊而已，後來他把我封鎖掉，我也不知道怎麼找到
    他。」、「（那個人與你非親非故，你為何要將帳戶借給他
    轉帳？）我不知道這事情會這麼嚴重。」、「我跟他見過約
    5次面，認識3、4個月，但我不知道他的姓名，也不知道他
    住哪裡，我只知道他出沒的地方而已。」等語（見本院卷第
    115頁），足見被告與「小樂」並非熟識之人，卻將帳戶借
    予「小樂」之人使用，尚與經驗常情有違，故上開有關被告
    所稱將土銀帳戶借給綽號「小樂」之人使用一節，尚為本院
    所不採（詳下述），然互核被告上開供述及告訴人甲○○於原
    審審理時證稱其不認識被告，而係依照「熊貓互利」APP中
    所示帳號進行轉帳等語（見原審卷第153、155 頁），就被
    告確有將土銀帳戶之帳號告知不詳之人乙事仍堪認定。而由
    被告於法院審理期間從未提出向其索要土銀帳戶帳號者之真
    實姓名、年籍，或該人聯絡方式等基本資訊而言，可徵被告
    對該人並不熟識，亦無一定程度之認識，自難認被告與該人
    間有何互信基礎。則被告若不知該人索要土銀帳戶帳號之目
    的，或其自認能掌握土銀帳戶內之款項，焉有可能輕信該人
    而任意將土銀帳戶出借予幾近毫無所悉之陌生人？
  ㈣按所謂之「幽靈抗辯」，意指被告於案發後，或因不願據實
    陳述實際之行為人，或有其他顧慮，遂將其犯行均推卸予已
    故之某人，甚或是任意捏造而實際上不存在之人，以資卸責
    。惟因法院無從使被告與該已故或不存在之人對質，其辯
    解之真實性如何，即屬無從檢驗，而難以遽信。是在無積極
    證據足資佐證下，得認其所為抗辯係非有效之抗辯（最高法
    院98年度台上字第7120號判決意旨參照）。被告於原審審理
    期間雖稱其係將土銀帳戶借給「小樂」云云，並於原審準備
    程序時辯稱：我有跟「小樂」說土銀帳戶存簿的密碼，及網
    路銀行的帳號、密碼等語（見原審卷第76頁）。然而被告於
    警詢時不僅從未提及「小樂」此人，甚且表示其未將土銀帳
    戶轉借或出售予他人等語（見偵卷第15至18頁），且於法院
    審理期間各為下述辯解：
　　⒈原審於準備程序時訊問被告「於109年7月2日才領了2萬元
      、1萬9000元，為何於109年7月6日之短短幾分鐘內又提領
      了950元、2萬元、2萬元、2萬元、1萬元，共7萬950 元？
      」等語時，被告係稱：幾乎都是「小樂」領的，只有7月6
      日是我領的，我以為是薪水等語（見原審卷第76頁）。
　　⒉在原審行準備程序後，被告即以刑事答辯（二）狀改稱「
      被告事後再次對照匯款明細及勞保投保資料後，發現其所
      提領1萬元之時點並非109年7月6日，而係109年7月8 日」
      等語（見原審卷第105頁）。
　　⒊在原審行審理程序並對甲○○交互詰問時，被告仍稱：我是
      於109年7月8日提領款項，不是109年7月6日，上次辯護人
      有更正過等語（見原審卷第165頁），並稱該1萬元係在臺
      中市的臺灣大道3段黎明路全家光明店的ATM領的等語（見
      原審卷第166頁）。
　　⒋在原審行上開審理程序後，被告翻異前詞並提出刑事答辯
      （三）狀供稱「被告先前固謂：其土銀帳戶於109年7月6 
      日之款項均非其提領，而109年7月8日則是其提領『居之友
      保全股份有限公司』之薪資云云，惟經被告觀諸鈞院相關
      函覆資料後，並再次回想、求證，關於被告提領情形，再
      更正如下：……土銀帳戶於109年7月6日及7月8日之款項，
      均係『小樂』以『無卡提款』之方式提領，而與被告無涉」等
      語（見原審卷第227頁）。
　　⒌於本院審理時供稱：警詢時我說有提領土銀帳戶1萬元，但
      實際上我是提領我國泰世華銀行薪轉銀行的1萬元，我當
      時誤以為我的薪轉銀行還是土銀帳戶，錢是匯到我的土銀
      帳戶沒錯，但錢不是我領的，是跟我借用帳戶的人領的等
      語（見本院卷第92、115頁）。
　　細繹被告歷次說法不一，顯見被告係隨案情發展、證據調查
    結果，而逐步變更、修正其辯解內容，尤其被告直至原審審
    理期間始首次提及「小樂」此人，且被告因本案為警查獲迄
    今，始終未能陳述「小樂」之真實姓名、年籍或聯絡方式，
    以供檢警機關或法院傳喚調查，併參甲○○於本案偵審期間並
    未提及有所謂「小樂」之人，堪認「小樂」僅係被告為脫免
    罪責所虛構出之人物，實則並無其人，故被告關於「小樂」
    之供述皆屬「幽靈抗辯」，自非有效之抗辯而無足採信。基
    此，被告係將土銀帳戶帳號告知不詳之人，而非其所捏稱之
    「小樂」，且以告訴人甲○○於原審審理時證述其依「熊貓互
    利」APP中所示帳號進行轉帳之證詞以觀（見原審卷第153頁
    ），被告實際上僅有將土銀帳戶之帳號告知不詳之人，以使
    該人提供帳戶號碼讓告訴人甲○○進行轉帳之用。
　㈤參以，告訴人甲○○於警詢時證述：我在LINE群組看到1個連結
    說熊貓外送刷單可以賺獎金，便加入名稱為「熊貓互利」的
    LINE群組，群組內1個叫「大佛」的人請大家去下載1 個名
    稱「熊貓互利」的APP ，請我們會員轉帳到指定帳戶算是投
    資，我就依照指示去匯款到指定帳戶中，14天到了之後，LI
    NE群組都被退光，APP也無法運作，我才驚覺受騙至派出所
    報案等語（見偵卷第19頁）；於原審審理時證稱：我不認識
    的人邀請我加入1個LINE群組，加入後他們請我們下載1個叫
    「熊貓互利」的APP，APP有匯款的帳號，我們就照那個帳號
    匯款，匯進去以後就跟客服說「我們有匯款進去了」，他就
    幫我們入帳，後來我想要領錢發現領不出來，我去問客服，
    客服就消失了，整個群組都不見了，「熊貓互利」LINE群組
    裡面的訊息沒有留下，因為被退出群組，我也沒有想到要去
    截圖裡面的對話，後來在整理手機的時候，群組都會顯示沒
    有成員，我想說那些是不要的，就把它們都刪掉，但是「熊
    貓互利」的APP還在，我沒有刪掉，可以登入，但裡面已經
    沒有功能，APP裡面有「審核成功」的畫面，就是我成功轉
    帳了多少錢等語（見原審卷第152至154、156、160、161頁
    ），姑不論告訴人甲○○並未提出任何有關「熊貓互利」LINE
    群組之對話紀錄、圖示以供審認，而無以認定確有其所述之
    LINE暱稱「大佛」之人及「熊貓互利」LINE群組，惟觀諸卷
    附「熊貓互利」APP儲值記錄及轉帳記錄（見偵卷第143頁）
    ，及告訴人甲○○上述偵審期間之證詞，仍可證明告訴人甲○○
    確有依「熊貓互利」APP顯示之帳號轉帳1萬元至土銀帳戶內
    ，及其後驚覺受騙而報警處理等情。再就告訴人甲○○於原審
    審理時所證：在整個詐騙過程中，除了「大佛」之外，我沒
    有跟被告聯繫或見過面，我不認識被告等語（見原審卷第15
    5 頁），足徵向告訴人甲○○實行詐騙者係該名不詳之人。另
    本諸社會上商業活動、交易往來之情形，向他人詢問金融機
    構帳戶之帳號，多半係為匯款、轉帳予他人，或進行對帳以
    確認匯款、轉帳者係何人。從而，即使該名不詳之人有透過
    金融機構帳戶向他人收款之需求，理應使用自己名下帳戶，
    以利將來對帳，若係向被告借用帳戶收款，尚需請求被告匯
    款、轉帳或提領現金再予以轉交，而徒增不便；遑論被告與
    該名不詳之人彼此間並不相熟一節，業如前述，被告與該人
    事先若無聯繫，並就土銀帳戶之使用一事進行商議，該人實
    無可能向缺乏信賴基礎之被告索求土銀帳戶帳號，而被告亦
    不可能向素昧平生之人透露其土銀帳戶帳號。可證被告係在
    已知該人欲以土銀帳戶收取詐欺款項，並藉以掩飾、隱匿不
    法犯罪所得等目的之情況下，將土銀銀行帳戶帳號告知該人
    。
　㈥至被告雖辯稱被告若是詐騙詐騙集團的一員，不會拿出自己
    的帳戶去收受犯罪所得云云，惟被告與告訴人甲○○互不認識
    ，而提供土銀帳戶帳號予告訴人甲○○者係該名不詳之人，被
    告非無可能認為只要堅稱不知該人係何人，或杜撰其他情節
    （例如前述之「小樂」），則告訴人甲○○遭詐欺取財一事即
    與其無關而不會受到牽連；又倘若告訴人甲○○自認倒楣而不
    報警，被告即可保有詐騙所得，而即便告訴人甲○○報警，被
    告至多係賠償告訴人甲○○所受財產上損失，當不至於受有刑
    責此不利之結果，此由被告於警詢時供稱未將土銀帳戶轉借
    他人，其認為告訴人甲○○轉帳之1萬元係其薪資而領出花用
    云云，其後於法院審理期間即數度更異其詞，最後辯稱109
    年7月6日、8日之款項均係「小樂」提領云云，益可為證。
    是由被告於警詢時避重就輕、於法院審理期間供述不一等情
    觀之，被告抱持僥倖之心態而提供土銀帳戶收受詐欺款項一
    節，彰彰甚明，被告之上開辯解要屬事後臨訟之詞，不足採
    信。
　㈦再者，土銀帳戶於109年7月6日上午10時17分許支出1萬元（
    不含手續費5 元）之此項交易，此觀土銀帳戶交易明細之交
    易摘要欄係記載「跨行提款」（見偵卷第130頁），而原審
    就「跨行提款」所代表之意義函詢臺灣土地銀行北屯分行後
    ，該行函覆稱「『跨行提款』係使用土銀之金融卡至非土銀的
    ATM 交易」等語，此有臺灣土地銀行北屯分行110年9  月16
    日函存卷可考（見原審卷第193頁）。參諸被告僅有將土銀
    帳戶之帳號告知該名不詳之人乙節，業認定如前，且被告於
    原審審理時並稱未交付土銀帳戶之印章、提款卡及其密碼予
    他人等語（見原審卷第265頁），則他人顯無可能在僅知悉
    土銀帳戶帳號之情況下跨行提款該1萬元；況且，被告於109
    年7月6日提領1萬元一事，此經被告於原審準備程序時供承
    在卷（見原審卷第76頁），故提領該筆1萬元者自係被告無
    疑。基此，被告其後否認該筆1萬元係其所提領，並改稱被
    告提款之日期為109年7月8日，隨著證據逐一揭示而又稱於1
    09年7月8日之款項亦非被告所提領云云，均屬推諉卸責之詞
    ，無以憑採。而被告於原審審理期間固稱於109年7 月6日提
    領1萬元者係「小樂」以「無卡提款」方式提領云云（見原
    審卷第227至232頁），然「小樂」乃被告虛構之人物乙事，
    業經認定如前，故被告此項辯解已不足採，何況前揭臺灣土
    地銀行北屯分行110年9月16日函明確載稱交易摘要欄之「跨
    行提款」，係指持該銀行金融卡至非該銀行之ATM交易，是
    被告辯稱該筆1萬元係以「無卡提款」方式提領云云，同無
    可採。
  ㈧刑法第339條之詐欺取財罪，屬洗錢防制法第3條第2款所規定
    之特定犯罪，如犯罪事實欄所載真實姓名、年籍均不詳之人
    提供土銀帳戶帳號予告訴人甲○○，使告訴人甲○○將1 萬元轉
    帳至土銀帳戶內，其後被告即將詐騙而得之1萬元提領一空
    ，使該款項之型態轉換為現金，令檢警機關無法或難以追尋
    詐欺贓款之流向、所在；輔以被告於本案偵審期間始終未能
    提出該名不詳之人之確切年籍資料，且多有迴避、更改說詞
    之情，可徵被告於提款時即知所提領者係詐騙而來之贓款，
    且為使偵查機關難以溯源追查犯罪所得之去向，乃於告訴人
    甲○○轉帳後即行提領。是以，被告主觀上顯有掩飾、隱匿該
    詐欺犯罪所得，而使其來源形式上合法化，以逃避國家追訴
    、處罰之意；客觀上係以土銀帳戶作為掩飾、隱匿該詐欺犯
    罪所得去向之用，而製造金流斷點，被告提領之行為並非僅
    係取得犯罪所得，或單純處分贓物可以比擬，而係兼有洗錢
    行為，洵堪認定。
　㈨至於就詐欺取財部分，公訴意旨雖認被告係涉犯刑法第339 
    條之4第1項第2款三人以上共同犯詐欺取財罪，然查：
　⒈按檢察官就被告犯罪事實，應負舉證責任，並指出證明之方
    法，刑事訴訟法第161條第1項定有明文。職此，檢察官不僅
    應具體、特定被告之犯罪事實，亦應就起訴之犯罪事實盡到
    實質舉證責任，而非於起訴後才由法院使起訴事實達到清晰
    、明瞭之程度，更不應由法院補足、接力完成檢察官於偵查
    中未予調查之事項，否則自係悖於改良式當事人進行主義之
    修法意旨（最高法院101年度台上字第2966號判決同此結論
    ）。
  ⒉告訴人甲○○於警詢時固稱：我在LINE群組看到1個連結說熊貓
    外送刷單可以賺獎金，便加入名稱為「熊貓互利」的LINE群
    組，群組內1個叫「大佛」的人請大家去下載1個名稱「熊貓
    互利」的APP ，請我們會員轉帳到指定帳戶算是投資，我就
    依照指示去匯款到指定帳戶中等語（見偵卷第19頁），並提
    出其加入「熊貓互利」APP後轉帳之相關紀錄截圖為證（見
    偵卷第141 頁），然告訴人甲○○並不認識亦未聽過「小樂」
    此人，且未留存有關「熊貓互利」LINE群組之對話紀錄乙情
    ，業經甲○○於原審審理時證述在卷（見原審卷第159、160 
    頁），則是否確有「熊貓互利」LINE群組存在、此群組之人
    數為何等即均無法認定，亦不得徒憑告訴人甲○○之單一指訴
    ，即推論對其實行詐術及提供土銀帳戶帳號者係不同人；且
    就從事本案詐欺取財犯行者已達3人以上乙事，檢察官並未
    舉出證據證明，即謂被告涉犯三人以上共同犯詐欺取財罪，
    自非有據。本於「罪證有疑，利於被告」之證據法則，於卷
    內無證據足認從事本案詐欺取財犯行之正犯確有3人以上之
    情況下，尚無從認定被告涉有三人以上共同犯詐欺取財罪嫌
    ，僅可認被告所為乃普通詐欺取財之行為。
  ㈩被告及其原審辯護人曾於110年10月22日向原審具狀請求向臺
    灣土地銀行北屯分行函詢：⒈被告申辦之網路銀行帳戶，是
    否亦包括「無卡提款」之服務？⒉若以「無卡提款」之方式
    為「跨行提款」或「跨行轉帳」，則歷史交易明細上會如何
    記載？亦即，是否會因係「無卡提款」而為不同記載？等語
    （見原審卷第227至232頁）。然原審於110年9月6日即已就
    「跨行提款」所代表之意義函詢該分行，復經該分行於110
    年9月16日函覆「『跨行提款』係使用土銀之金融卡至非土銀
    的ATM交易」等語至為明確（見原審卷第193 頁），況且本
    院認定被告有為本案犯行之理由，業已詳予論斷如前。是本
    案事證已臻明確，被告前開證據調查之聲請，自屬無調查之
    必要。
　綜上所述，被告之所辯無非卸飾之詞，不足採信，事證明確
    ，其犯行洵堪認定。
二、論罪科刑
　㈠洗錢防制法已將洗錢行為之本質定性為影響合法資本市場之
    金流秩序，並阻撓偵查作為。故詐欺集團成員向被害人施用
    詐術後，為隱匿其詐欺所得財物之去向，而令被害人將其款
    項轉入該集團所持有、使用之人頭帳戶，並由該集團所屬之
    車手前往提領詐欺所得款項，檢察官如能證明該帳戶內之資
    金係本案詐欺之特定犯罪所得，而車手提領得手，自成立洗
    錢防制法第14條第1 項之一般洗錢罪（最高法院110年度台
    上字第1797號判決意旨參照)。故核被告所為，係犯洗錢防
    制法第14條第1項之一般洗錢罪、刑法第339條第1項之詐欺
    取財罪。
  ㈡又依現有卷存事證，就詐欺取財部分，無從認定被告有三人
    以上共同犯詐欺取財犯行乙情，業經詳論如前，故公訴意旨
    認被告所為係犯三人以上共同犯詐欺取財罪，要非允洽，惟
    起訴之基本社會事實相同，爰依刑事訴訟法第300條規定，
    就該罪名變更起訴法條為刑法第339條第1項審理之。
  ㈢被告雖未親自參與或傳遞詐欺訊息等行為，然被告不僅提供
    土銀帳戶用以收取詐騙款項，且於告訴人甲○○因受騙而依指
    示轉帳後不久，被告即於事實欄所示時間予以提領，故被告
    所為自係基於共同犯意聯絡所為之行為分擔，且其前揭參與
    部分乃犯罪歷程不可或缺之重要環節，足證被告係以自己犯
    罪之意思而為本案犯行，自應就其所參與犯行所生之全部犯
    罪結果共同負責。故被告就一般洗錢、詐欺取財等犯行，與
    該名不詳之人間有犯意聯絡及行為分擔，為共同正犯。
  ㈣刑法第55條所定一行為而觸犯數罪名之想像競合犯，應從一
    重處斷，其規範意旨在於避免對於同一犯罪行為予以過度評
    價，所謂「同一行為」應指實行犯罪之行為完全或局部具有
    同一性而言。法律分別規定之數個不同犯罪，倘其實行犯罪
    之行為，彼此間完全或局部具有同一性而難以分割，應得依
    想像競合犯論擬（最高法院98年度台上字第1912號判決意旨
    參照）。被告以土銀帳戶收取詐騙款項，並將該款項提領一
    空供己花用，足見被告所涉一般洗錢、詐欺取財等犯行，具
    行為局部之同一性，而以一行為同時觸犯一般洗錢罪、詐欺
    取財罪，屬異種想像競合犯，依刑法第55條前段規定，應從
    一重之一般洗錢罪處斷。
  ㈤犯洗錢防制法第14、15條之罪，在偵查或審判中自白者，減
    輕其刑，洗錢防制法第16條第2項有所明定。被告於偵查或
    審判中既未自白其涉有一般洗錢之犯行，自無適用洗錢防制
    法第16條第2項規定減輕其刑之餘地，附此敘明。
三、原審認被告罪證明確，適用洗錢防制法第14條第1項、刑法
    第11條前段、第28條、第339條第1項、第55條前段、第42條
    第3項、第38條之1第5項、刑法施行法第1條之1第1項等規定
    ，以行為人之責任為基礎，審酌被告提供土銀帳戶作為洗錢
    、詐欺第三人而獲取財物之工具，助長詐欺犯罪風氣之猖獗
    、製造金流斷點，嚴重阻礙國家追查詐欺贓款之流向、使犯
    罪之偵辦趨於複雜，被告犯罪所生危害實不容輕忽；並考量
    被告以給付5萬5000元之條件與甲○○達成調解，及於調解時
    賠償1萬元予甲○○乙情，有原審法院調調解程序筆錄等在卷
    可考（見原審卷第209、210頁），惟被告於本案偵審期間均
    否認犯行，且一再推諉卸責，實未見被告有何悔悟之心，即
    便被告與甲○○達成調解，亦難認被告犯後態度良好；兼衡被
    告此前曾有不法犯行經論罪科刑，且目前處於保護管束期間
    一節，有臺灣高等法院被告前案紀錄表在卷可稽，及其於原
    審審理時自述高中肄業之智識程度、從事保全員的工作、經
    濟普通、無未成年小孩需要撫養之生活狀況（見原審卷第26
    9頁），暨其犯罪之動機、目的、手段、甲○○受詐騙金額等
    一切情狀，量處有期徒刑3月，併科罰金新臺幣3萬元，並就
    罰金刑部分諭知如易服勞役以新臺幣1千元折算1日之標準。
    復說明：㈠被告所犯洗錢防制法第14條第1項之一般洗錢罪，
    其最重本刑為7年以下有期徒刑，與刑法第41條第1項限於最
    重本刑為5年以下有期徒刑之罪始得易科罰金之要件不符，
    被告經諭知之刑期縱屬6月以下有期徒刑，仍無併予諭知易
    科罰金折算標準之餘地。惟因宣告刑為有期徒刑3月，依刑
    法第41條第3項規定，得以提供社會勞動6小時折算徒刑1日
    ，易服社會勞動，而可否易服社會勞動，要屬執行事項，當
    俟本案確定後，另由執行檢察官依檢察機關辦理易服社會勞
    動作業要點之相關規定審酌，非屬法院裁判之範圍。㈡刑法
    關於沒收規定於104年12月30日修正公布，並自105年7月1日
    起施行，而於105年6月22日修正公布之刑法施行法第10條之
    3第2項規定「105年7月1日前施行之其他法律關於沒收、追
    徵、追繳、抵償之規定，不再適用」，就沒收適用之法律競
    合，明白揭示後法優於前法之原則，即優先適用修正後刑法
    規定，至於刑法沒收規定施行後，其他法律另有特別規定者
    ，仍採特別法優於普通法之原則。為因應刑法修法情形，洗
    錢防制法中有關沒收之規定於105年12月28日修正公布，並
    自106年6月28日施行，該法第18條第1項前段規定「犯第14
    條之罪，其所移轉、變更、掩飾、隱匿、收受、取得、持有
    、使用之財物或財產上利益，沒收之」，其修正理由並敘明
    「現行條文僅限於沒收犯罪所得財物或財產上利益，而未及
    於洗錢行為標的之財物或財產上利益，爰予修正，並配合10
    4年12月30日修正公布之中華民國刑法，將追繳及抵償規定
    刪除。至於洗錢行為本身之犯罪所得或犯罪工具之沒收，以
    及發還被害人及善意第三人之保障等，應適用104年12月30
    日及105年6月22日修正公布之中華民國刑法沒收專章之規定
    」等語。從而，行為人犯洗錢防制法第14條之罪，其所掩飾
    、隱匿之財物本身乃洗錢之標的，除非屬於前置犯罪之不法
    所得，而得於前置犯罪中沒收者外，即應依洗錢防制法第18
    條第1項前段規定宣告沒收，且此規定係採義務沒收主義，
    祇要合於前述規定，法院即應為相關沒收之諭知；至於行為
    人因洗錢行為所取得之犯罪所得，或洗錢行為本身之犯罪工
    具之沒收，及不能或不宜執行沒收時之追徵、發還被害人、
    善意第三人之保障等，則仍適用刑法沒收之規定。然洗錢行
    為之標的是否限於行為人者始得宣告沒收，法無明文，於此
    情形自應回歸適用原則性之規範，即參諸刑法第38條第2 項
    前段規定，以屬於行為人所有者為限，始應予沒收。㈢犯罪
    所得屬於犯罪行為人者，沒收之，但有特別規定者，依其規
    定；前2 項之沒收，於全部或一部不能沒收或不宜執行沒收
    時，追徵其價額；犯罪所得已實際合法發還被害人者，不予
    宣告沒收或追徵，刑法第38條之1第1項、第3項、第5項定有
    明文。且犯罪所得之沒收或追徵，在於剝奪犯罪行為人之實
    際犯罪所得，使其不能坐享犯罪之成果，以杜絕犯罪誘因，
    性質上屬類似不當得利之衡平措施。苟無犯罪所得，自不生
    利得剝奪之問題。2人以上共同犯罪，關於犯罪所得之沒收
    或追徵，倘個別成員並無犯罪所得，且與其他成員對於所得
    亦無事實上之共同處分權時，即無「利得」可資剝奪，故共
    同正犯所得之沒收或追徵，應就各人所分得者為之。又所謂
    各人「所分得」之數，係指各人「對犯罪所得有事實上之處
    分權限」者而言。各共同正犯有無犯罪所得、所得多寡，事
    實審法院應視具體個案之實際情形，綜合卷證資料及調查結
    果，依自由證明程序釋明其合理之依據而為認定（最高法院
    107 年度台上字第2491號判決意旨參照）。告訴人甲○○因受
    騙而轉帳至土銀帳戶內之1 萬元，為被告提領一空 並供己
    花用殆盡乙情，業經認定如前，且據被告於警詢時自承在案
    （見偵卷第17頁），足認該筆1萬元款項係被告為洗錢行為
    之標的，本應依洗錢防制法第18條第1項前段規定宣告沒收
    ，然被告與甲○○達成調解，於調解時已給付1萬元予甲○○，
    堪認被告已合法發還其所取得之1萬元犯罪所得，而不再繼
    續保有或管領，爰依刑法第38條之1第5項規定，不予宣告沒
    收。經核原判決認事用法並無違誤，量刑亦屬妥適，應予維
    持，被告上訴意旨猶執陳詞否認犯罪，其上訴為無理由，應
    予駁回。
據上論結，應依刑事訴訟法第368條，判決如主文。
本案經檢察官張富鈞提起公訴，檢察官陳佳琳到庭執行職務。
中　　華　　民　　國　　111 　年　　3 　　月　　16　　日
            刑事第一庭    審判長法　官  江  德  千
　　　　　　　　　　　　        法　官  高  增  泓
　　　　　　　　　　　　　      法　官  簡  源  希
以上正本證明與原本無異。
如不服本判決應於收受送達後20日內向本院提出上訴書狀，其未
敘述上訴理由者，並得於提起上訴後20日內向本院補提理由書（
均須按他造當事人之人數附繕本）「切勿逕送上級法院」。因疫
情而遲誤不變期間，得向法院聲請回復原狀。

                                書記官  吳  麗  琴
　　　　　　　　　　　　　　　　
中　　華　　民　　國　　111 　年　　3 　　月　　16　　日
附錄論罪科刑法條：
洗錢防制法第14條
有第二條各款所列洗錢行為者，處7年以下有期徒刑，併科新臺
幣5百萬元以下罰金。
前項之未遂犯罰之。
前二項情形，不得科以超過其特定犯罪所定最重本刑之刑。
刑法第339條
意圖為自己或第三人不法之所有，以詐術使人將本人或第三人之
物交付者，處5年以下有期徒刑、拘役或科或併科50萬元以下罰
金。
以前項方法得財產上不法之利益或使第三人得之者，亦同。
前二項之未遂犯罰之。